【裁判字號】    92,上訴,2210
【裁判日期】    920813
【裁判案由】    家暴殺人未遂
【裁判全文】
臺灣高等法院刑事判決                          九十二年度上訴字第二二一○號
    上  訴  人
    即  被  告  丙○○
    指定辯護人  本院公設辯護人  甲○○
右上訴人因家暴殺人未遂案件，不服臺灣桃園地方法院九十一年度訴字第九二二號，
中華民國九十二年五月六日第一審判決（起訴案號：臺灣桃園地方法院檢察署九十一
年度偵字第九六二五號），提起上訴，本院判決如左：
    主  文
原判決撤銷。
丙○○以加害生命、身體之事，恐嚇他人致生危害於安全，處有期徒刑捌月。
    事  實
一、丙○○曾有多次酒後騷擾其妻乙○○之行為，民國九十一年五月二十六日凌晨三
    時五分許，飲酒後（尚未達心神喪失或精神耗弱狀態）返回其桃園縣龜山鄉○○
    村○○○路四十八號二樓住處，竟基於恐嚇犯意，對乙○○揚稱：『要拿菜刀殺
    妳』，乙○○聞聲，心生恐懼，迅速逃至三樓房間躲藏，丙○○繼則持菜刀猛砍
    該房間門板，危害乙○○之安全，乙○○大聲呼救，丙○○之父黃明治、弟黃世
    照發覺前來阻止，丙○○始躲進上開住處廚房內而未繼續為危害行為，旋經黃明
    治、黃世照報警查獲。
二、案經乙○○訴由桃園縣警察局龜山分局報告臺灣桃園地方法院檢察署檢察官偵查
    起訴。
    理  由
一、訊據上訴人即被告林世義矢口否認殺人未遂或恐嚇犯行，並辯稱：當晚是夫妻一
    起去聚餐，喝酒之後，伊不知道做了什麼事等語。
二、經查：
  (一)右揭事實，業據被告於本院調查訊問時坦承：「我沒有要殺她的意思，我只是要
    恐嚇她。因為她會嘮叨我，我火大，就拿菜刀要嚇她」（見本院九十二年七月十
    四日訊問筆錄）等情不諱，核與告訴人乙○○指訴：「．．二十六日三時五分左
    右，我丈夫丙○○從外面喝酒後回到家，突然就說要拿菜刀殺我，我聽到後趕緊
    跑到三樓我兒子的房間躲起來，而我先生就拿菜刀在房門外砍門要破門而入，我
    看到這種情形就趕緊打一一○報案，但丙○○仍一直在用菜刀砍門，我非常害怕
    不知如何是好；而在經過一、二十分鐘丙○○持續要破門進入之後，幸好警方已
    經在樓下，而我小叔（黃世照）由隔壁陽台爬過來幫警察開門，才制止丙○○的
    暴行」（見偵卷第七頁反面）情節相合，並經證人黃世照、黃明治證明無訛（見
    偵卷第八頁反面、第九頁、第十頁反面、第十一頁、原審卷第三十八頁、第三十
    九頁）。此外，並有菜刀一把扣案可資佐證。被告自白與事實相符，足以採信。
  (二)被告曾於八十八年至八十九年間至台北市立療養院，治療「習慣性飲酒、被害妄
    想、關係妄想（酒後）、錯覺」等症狀，雖有台北市立療養院九十一年六月十二
    日出具之病歷摘要乙紙為證（見偵卷第三十六頁），惟被告犯罪當時並未泥醉至
    心神喪失或精神耗弱之狀態，此除經證人黃世照於警訊中證述在卷（見偵卷第九
    頁），被告亦於原審訊問時自承：「．．喝易開罐碑酒四瓶、半杯黃酒，我認為
    頭暈暈的，但沒有醉．．」等語（見聲羈卷第五頁），參以被告之犯行經發覺後
    尚知躲至廚房，足認其意識尚稱清楚。再本件被告經送台北市立療養院就其犯罪
    時之精神狀態為鑑定，其結果亦略以：黃員本次持菜刀追砍其妻乙○○之行為，
    應係在較大量飲酒後、個人衝動控制力下降狀態－醫學上稱為「酒精中毒狀態」
    －下之「一時性」紊亂行為，與因停止飲酒或飲酒量較平時為低而導致之「酒精
    戒斷症候群」無關，與其「酗酒」（長期習慣性大量飲酒）一事亦無直接之因果
    關係，故難謂「本案係因（黃員）酗酒所為之犯罪」等語，亦同此認定，有台北
    市立療養院九十一年十二月二十七日北市療成字第○九一三一一四五三○○號函
    附精神鑑定報告書乙份可憑（見原審卷第五十六頁至第五十九頁）。是被告行為
    當時並未處於精神耗弱或心神喪失之狀態。綜上，被告恐嚇犯行堪以認定，應依
    法論科。
三、查被告與告訴人為夫妻關係，並無深仇大恨，案發前一日，兩人仍共赴喜宴，本
    件被告遭原審押後，由告訴人籌錢具保，彼此感情並未破裂，被告實無殺人動
    機；而被告動手之前，即先告知要持菜刀殺告訴人，茍其有殺人之意，何須先予
    警示？雖被告手持菜刀，然自始至終，其均未與告訴人面對面而有為直接砍殺之
    舉動，是由主客情事觀察被告所為，均與殺人罪之構成行為有間，所為僅止於恐
    嚇而已。核被告所為，係犯刑法第三百零五條之恐嚇罪。檢察官起訴意旨認係殺
    人未遂罪，尚有違誤，爰於不妨害事實同一範圍內，變更起訴法條。原審論處被
    告罪刑，認係殺人未遂罪，尚有未洽，被告上訴否認犯罪，雖無理由，惟原判決
    既有可議，仍屬無可維持，自應由本院將原判決撤銷。爰審酌被告犯罪動機、目
    的、手段、所生危害及犯後態度等一切情狀，量處如主文所示之刑。至扣案之菜
    刀一把，雖為被告持以犯罪所用之工具，因取自其家中廚房，顯為其妻即告訴人
    平日烹飪所用之刀器，難認屬被告所有，爰不併予宣告沒收。另檢察官雖請併諭
    知被告於刑之執行完畢後，令入相當處所施以禁戒三月，惟被告非因酗酒而為本
    件犯罪，有上開鑑定報告書可稽，是本院尚無從依刑法第八十九條之規定宣告禁
    戒處分，附此敘明。
據上論斷，應依刑事訴訟法第三百六十九條第一項前段、第三百六十四條、第二百九
十九條第一項前段、第三百條、刑法第三百零五條、罰金罰鍰提高標準條例第一條前
段，判決如主文。
本案經檢察官柯麗鈴到庭執行職務。
中      華      民      國    九十二    年      八      月      十三    日
                              臺灣高等法院刑事第五庭
                                  審判長法  官  曾  德  水
                                        法  官  趙  功  恆
                                        法  官  楊  貴  雄
右正本證明與原本無異。
檢察官如不服本判決，應於收受送達後十日內向本院提出上訴書狀，其未敘述上訴之
理由者並得於提起上訴後十日內向本院補提理由書（均須按他造當事人之人數附繕本
）。
被告不得上訴。
                                        書記官  林  淑  貞
中      華      民      國    九十二    年      八      月     十五     日
附錄：本案論罪科刑法條全文
刑法第三百零五條：
  以加害生命、身體、自由、名譽、財產之事，恐嚇他人致生危害於安全者，處二年
  以下有期徒刑、拘役或三百元以下罰金。


司法院資訊處製作；財團法人民間司法改革基金會備份。
